【裁判字號】    95,簡上,167
【裁判日期】    950929
【裁判案由】    傷害
【裁判全文】
臺灣嘉義地方法院刑事判決             95年度簡上字第167號
上  訴  人  乙○○
即  被  告
                      5樓
上列上訴人因傷害案件，不服本院嘉義簡易庭95年度嘉簡字第29
6號中華民國95年3月31日第一審判決（臺灣嘉義地方法院檢察署
檢察官聲請簡易判決處刑案號：95年度偵字第148號），提起上
訴，本院管轄之第二審合議庭判決如下：
    主  文
原判決撤銷。
乙○○犯傷害罪，累犯，處拘役伍拾伍日，如易科罰金，以參佰
元折算壹日。
    事  實
一、乙○○前因竊盜案件，經本院89年度易字第556號判決處有
    期徒刑6月，臺灣高等法院臺南分院判決上訴駁回，於民國
    89年9月4日確定，入監服刑後於90年1月20日易科罰金執行
    完畢出監。乙○○猶不知悛悔，於94年12月5日下午1時10分
    許，在嘉義市○○街與光彩街口處，因細故與甲○○（經原
    審判處罪刑確定在案）起爭執，竟基於傷害之故意，出手強
    行將甲○○壓制倒地，致甲○○受有臉部鼻樑挫傷及左手肘
    擦傷之傷害。
二、案經甲○○訴由嘉義市警察局第二分局報請臺灣嘉義地方法
    院檢察署檢察官偵查聲請簡易判決處刑。
    理  由
一、訊據被告乙○○坦承於前揭時地與告訴人甲○○發生肢體衝
    突，由於其將告訴人強行壓制倒地，告訴人亦因而受傷之事
    實，惟否認其所為乃傷害犯行，辯稱：其壓制告訴人是要讓
    告訴人冷靜，告訴人之傷害係伊自己掙扎碰撞所造成的云云
    。惟查，被告因故與告訴人起爭執，被告主動出手強行將告
    訴人壓制倒地受傷之過程，據告訴人指訴歷歷，復大致為被
    告所不否認，乃被告抗辯如上，核屬避重就輕之委罪飾詞，
    要無可採。此外，復有告訴人所提財團法人天主教聖馬爾定
    醫院診斷證明書1紙在卷足憑，本件事證明確，被告犯行洵
    堪認定，應予依法論科。
二、
 (一) 核被告所為，係犯刑法第277條第1項之傷害罪。
 (二) 被告如事實欄所載罪刑執行完畢後，5年內再故意犯本件傷
    害罪，有臺灣嘉義地方法院檢察署刑案資料查註紀錄表及臺
    灣高等法院被告前案紀錄表可佐，應屬累犯。被告行為後，
    刑法關於累犯之規定，業於94年2月2日修正公布，95年7月1
    日施行（下稱新法或修正後刑法；修正前刑法下稱舊法），
    不論依舊法第47條規定，抑新法第47條第1項規定，均構成
    累犯，對被告而言，並無有利或不利之情形，不生新舊法比
    較之問題，應逕依修正前刑法第47條規定論以累犯，並加重
    其刑。
 (三) 被告行為後，刑法關於自由刑易科罰金之規定亦經修正，相
    當於科刑規範事項之變更，影響刑罰之法律效果，新法施行
    後，應依新法第2條第1項規定，適用最有利於行為人之法律
    （最高法院95年第8次刑事庭會議決議參照）。舊法第41條
    第1項前段「犯最重本刑為5年以下有期徒刑以下之刑之罪，
    而受6個月以下有期徒刑或拘役之宣告，因身體、教育、職
    業、家庭之關係或其他正當事由，執行顯有困難者，得以1
    元以上3元以下折算一日，易科罰金」之規定，修正為新法
    第41條第1項前段「犯最重本刑為5年以下有期徒刑以下之刑
    之罪，而受6個月以下有期徒刑或拘役之宣告者，得以新臺
    幣1000元、2000元或3000元折算一日，易科罰金」。被告所
    犯本件傷害罪，經本院判處如主文第2項所示之刑，倘依舊
    法第41條第1項前段規定為易科罰金之折算標準，配合修正
    前罰金罰鍰提高標準條例第2條前段「依刑法易科罰金或易
    服勞役者，均就其原定數額提高為100倍折算一日」（現已
    刪除）及現行法規所定貨幣單位折算新臺幣條例第2條「現
    行法規（按指修正前刑法）所定金額之貨幣單位為元者，以
    新臺幣元之3倍折算之」等規定，則被告行為時之易科罰金
    折算標準，應以銀元300元即新臺幣900元折算1日。而依新
    法第41條第1項前段規定為易科罰金折算標準，則係以新臺
    幣1000元、2000元或3000元折算一日。比較新舊法結果，修
    正前刑法顯然有利於被告，故應依新法第2條第1項前段規定
    ，適用較有利於被告之舊法即修正前刑法第41條第1項前段
    規定。
三、原審認定被告傷害犯行明確，而予論罪科刑，固非無見。關
    於被告行為後，刑法易科罰金規定之修正應為新舊法比較，
    非原審所能及時審酌，而修正後刑法第2條第1項立法之變更
    ，改採「從舊從輕」原則，本件比較新舊法結果，仍應適用
    舊法，業如前述，則原判決適用行為時之舊法即無不當，此
    部分自不構成撤銷之理由。惟被告於案發後已與告訴人無條
    件和解，有被告提出之和解書1紙附卷足憑（見上訴審卷第8
    頁），原審判決無法及時審酌被告於判決後始行提出之上開
    有利證據，而逕以簡易判決處拘役65日，容未允當。被告上
    訴意旨否認犯罪，雖無可採，然原審判決既有上開未及斟酌
    有利被告情事之瑕疵，則應由本院將原判決撤銷改判。爰審
    酌被告素行，犯罪之動機、手段、目的、所造成之損害及犯
    後態度等一切情狀，量處如主文第2項所示之刑，並依舊法
    第41條第1項前段諭知易科罰金之折算標準。
據上論斷，應依刑事訴訟法第455條之1第1項、第3項、第369條
第1項前段、第364條、第299條第1項前段，刑法第277條第1項、
（修正前）第47條、（修正前）第41條第1項前段，（修正前）
罰金罰鍰提高標準條例第1條前段、第2條，判決如主文。
本案經檢察官曹哲寧到庭執行職務。
中    華    民    國    95    年    9     月    29    日
                  刑事第四庭審判長法  官  林信旭
                                  法  官  林青怡
                                  法  官  蔡憲德
上列正本證明與原本無異。
本件不得抗告。
中    華    民    國    95    年    9     月    29    日
                                  書記官  楊福源
附錄本案論罪科刑法條
刑法第277條第1項
  傷害人之身體或健康者，處3年以下有期徒刑、拘役或1千元以
  下罰金。


司法院資訊處製作；財團法人民間司法改革基金會備份。
